ACORDAO-COMPLETO-2529728

ACÓRDÃO 3262/2022 ATA 19/2022 - PRIMEIRA CÂMARA

VISTOS, relatados e discutidos estes autos de recurso de reconsideração interposto conjuntamente por Agenor Matias Bezerra, Evaneida Carvalho e Monterey Produções Artísticas e Publicidade Ltda. contra o Acórdão 7604/2021-TCU-Primeira Câmara;
ACORDAM os Ministros do Tribunal de Contas da União, reunidos em Sessão da 1ª Câmara, ante as razões expostas pelo Relator, em:
9.1. conhecer do recurso de reconsideração, consoante arts. 32, inciso I, e 33 da Lei 8.443/1992, para, no mérito, negar-lhe provimento;
9.2. notificar os recorrentes e a Secretaria Especial de Cultura.

Trata-se de recurso de reconsideração interposto contra o Acórdão 7.604/2021-1ª Câmara.

Primeira Câmara

Secretaria Especial da Cultura.

3. Interessados/Responsáveis/Recorrentes:
3.1. Responsáveis: Agenor Matias Bezerra (XXX.810.942-XX); Evaneida Carvalho (XXX.677.503-XX); Monterey Produções Artísticas e Publicidade Ltda (03.956.813/0001-48).
3.2. Recorrentes: Agenor Matias Bezerra (XXX.810.942-XX); Evaneida Carvalho (XXX.677.503-XX); Monterey Produções Artísticas e Publicidade Ltda. (03.956.813/0001-48).

13.1. Ministros presentes: Walton Alencar Rodrigues (Presidente), Benjamin Zymler, Vital do Rêgo (Relator) e Jorge Oliveira.
13.2. Ministros-Substitutos presentes: Augusto Sherman Cavalcanti e Weder de Oliveira.

ACORDAO-COMPLETO-2579033

Acórdão 2907/2023 - Primeira Câmara

VITAL DO RÊGO

Ministro-Substituto Augusto Sherman Cavalcanti.

Tratam os presentes autos de recurso de reconsideração interposto conjuntamente por Monterey Produções Artísticas e Publicidade Ltda., Agenor Matias Bezerra e Evaneida Carvalho contra o Acórdão 7.604/202-TCU- 1ª Câmara.
2.	Adoto como parte do relatório a instrução de mérito elaborada no âmbito da Secretaria de Recursos, transcrita a seguir, a qual contou com a anuência de seus dirigentes (peças 127 e 128) :
1.	Trata-se de recurso de reconsideração interposto por Monterey Produções Artísticas e Publicidade Ltda., Agenor Matias Bezerra e Evaneida Carvalho (peça 107) , contra o Acórdão 7604/2021-TCU-Primeira Câmara (peça 92) , relatado pelo Ministro Augusto Sherman Cavalcanti, nos seguintes termos:
ACORDAM os Ministros do Tribunal de Contas da União, reunidos em Sessão da Primeira Câmara, com fundamento nos arts. 1º, inciso I, 16, inciso III, alíneas "a" e "c", da Lei 8.443/1992, c/c os arts. 19 e 23, inciso III, da mesma Lei, e com arts. 1º, inciso I, 209, inciso I e III, 210 e 214, inciso III, do Regimento Interno, em:
9.1. julgar irregulares as contas da Monterey Produções Artísticas e Publicidade Ltda. (CNPJ: 03.956.813/0001-48) , do Sr. Agenor Matias Bezerra (CPF: XXX.810.942-XX) e da Sra. Evaneida Carvalho (CPF: XXX.677.503-XX) , e condená-los, solidariamente, ao pagamento da quantia a seguir especificada, com a fixação do prazo de quinze dias, a contar da notificação, para comprovar, perante o Tribunal (art. 214, inciso III, alínea "a", do Regimento Interno) , o recolhimento da dívida aos cofres do Fundo Nacional de Cultura, atualizada monetariamente e acrescida dos juros de mora, calculados a partir da data discriminada, até a data do recolhimento, na forma prevista na legislação em vigor:
	Data
	Valor (R$) 

	30/11/2012
	155.000,00

9.2. aplicar, individualmente, à Monterey Produções Artísticas e Publicidade Ltda. (CNPJ: 03.956.813/0001-48) , ao Sr. Agenor Matias Bezerra (CPF: XXX.810.942-XX) e à Sra. Evaneida Carvalho (CPF: XXX.677.503-XX) a multa prevista no art. 57 da Lei 8.443/1992 c/c o art. 267 do Regimento Interno do TCU, no valor de R$ 20.000,00 (vinte mil reais) para cada um, fixando-lhes o prazo de quinze dias, a contar da notificação, para que comprovem, perante o Tribunal (art. 214, III, alínea "a", do Regimento Interno do TCU) , o recolhimento das dívidas aos cofres do Tesouro Nacional, atualizadas monetariamente desde a data do presente acórdão até a do efetivo recolhimento, se pagas após o vencimento, na forma da legislação em vigor; 
9.3. autorizar, desde logo, a cobrança judicial das dívidas, caso não atendidas as notificações, na forma do disposto no art. 28, inciso II, da Lei 8.443/1992;
9.4. enviar cópia desta deliberação à Secretaria Especial de Cultura e aos responsáveis, para ciência; e
9.5. encaminhar cópia deste Acórdão à Procuradoria da República no Estado do Ceará, nos termos do § 3º do art. 16 da Lei 8.443/1992, c/c o § 7º do art. 209 do Regimento Interno do TCU, para conhecimento e adoção das medidas que entender cabíveis em seu âmbito de atuação.
HISTÓRICO
2.	Tratam os autos de Tomada de Contas Especial instaurada pela Secretaria Especial de Cultura, em desfavor da empresa Monterey Produções Artísticas e Publicidade Ltda. (CNPJ: 03.956.813/0001-48) , do Sr. Agenor Matias Bezerra (CPF: XXX.810.942-XX) e da Sra. Evaneida Carvalho (CPF: XXX.677.503-XX) , em razão da não comprovação, pela ausência de apresentação de prestação de contas, da boa e regular aplicação dos recursos captados mediante incentivo fiscal da Lei Rouanet, no montante de R$ 155.000,00, destinados ao projeto "São João Gonçalo" (Pronac 11-11008) - que teve por objeto a realização de evento festivo em São Gonçalo do Amarante/CE, com shows culturais, apresentações de artistas nacionais, regionais e locais, além de festival de dança regional e comidas típicas -, aprovado e autorizado pela Portaria-MinC 707/2011, o que permitiu a captação de recursos financeiros na forma de doações ou patrocínios (Mecenato) , conforme estipulado na Lei 8.313/1991, alterada pela Lei 9.874/1999.
3.	Após o trâmite da TCE em sua fase interna, e frente a ausência de justificativas suficientes para elidir as irregularidades e diante da não devolução dos recursos captados, o Relatório de TCE, o Relatório de Auditoria, o Certificado de Auditoria e o Parecer do Dirigente de Controle Interno concluíram pela imputação, aos responsáveis, de débito equivalente ao montante integral captado, conclusões essas que foram levadas ao conhecimento do ministro responsável pela área.
4.	Já neste Tribunal, os responsáveis, pessoas físicas, foram regularmente ouvidos em audiência, pela omissão no dever de prestar contas, e todos, pessoas físicas e jurídica, citados pela ausência de comprovação da integral aplicação dos recursos captados nas finalidades previstas. 
5.	Em resposta, os responsáveis apresentaram seus argumentos de defesa e fizeram juntar aos autos um extenso conjunto de documentos (peças 65 a 69) , para demonstrar, conforme alegam, a correta utilização dos recursos captados. 
6.	Em vista disso, o Ministro relator determinou, por meio de Despacho datado de 24/9/2020 (peça 75) , que fosse realizada diligência à Secretaria Especial de Cultura, para que informasse sobre a regularidade ou não da documentação comprobatória da prestação de contas encaminhada ao Tribunal, em termos de execução financeira e física, bem como as descrições, os valores e as datas de eventuais débitos constatados.
7.	A nota técnica encaminhada a esta Corte, em resposta à diligência, concluiu pela rejeição da documentação apresentada a título de prestação de contas, pela ausência de apresentação de documentos previstos e necessários à avaliação da execução física do objeto, conforme assim explicitado (peça 85, p. 2-3) :
14. No que diz respeito ao cumprimento do objeto, a documentação não se mostra suficiente para sua comprovação. Nesse ínterim, cumpre salientar que a análise da execução física se baseia em evidências bastante diversas da análise financeira, como clipping de mídia espontânea, amostras do material de divulgação, registros videográficos e fotográficos, declarações de pessoas físicas e entidades beneficiadas, borderôs de bilheteria, entre outros elementos que demonstrem a efetiva realização do projeto cultural e seu impacto na sociedade. A documentação deve ser apta a comprovar, além do objeto, o cumprimento das medidas de democratização de acesso e acessibilidade pactuadas, plano de distribuição e plano de divulgação. 
15. Nesse contexto, os únicos documentos comprobatórios sensíveis à avaliação do objeto apresentados foram fotografias. As imagens encaminhadas não permitem estabelecer relação inconteste com a proposta cultural pactuada. Trata-se de imagens típicas de festejos juninos (balões, quadrilhas, bandeirolas etc.) que podem se referir a qualquer evento no espaço e no tempo. Ademais, há fotografias de um banner que tampouco contribuem para a comprovação exigida, já que não informam datas, local, se a gratuidade prevista foi observada, todas as atrações contratadas, entre outras informações fundamentais para se aferir se o projeto foi executado conforme as características aprovadas.
16. Não obstante, em consonância com o princípio da busca da verdade material, fizemos pesquisa espontânea na internet a fim de encontrar registros sobre o projeto cultural. Não encontramos evidências suficientes da execução satisfatória do projeto cultural, que previa requisitos de democratização de acesso, acessibilidade a pessoas com deficiência, plano de divulgação, artistas e grupos convidados, entre outros. 
8.	Dessa forma, o Tribunal, por meio do Acórdão 7604/2021-TCU-Primeira Câmara (peça 92) , relatado pelo Ministro Augusto Sherman Cavalcanti, julgou irregulares as contas dos responsáveis, condenando-os solidariamente ao débito apurado e aplicando-lhes multas individuais.
9.	Insatisfeitos, os responsáveis interpuseram o presente recurso de reconsideração (peça 107) , requerendo (peça 107, p. 9) :
a) preliminarmente, que seja reconhecida a prescrição da presente pretensão punitiva em face dos recorrentes; 
b) subsidiariamente, em observância ao princípio da proporcionalidade e da razoabilidade, no tocante à aplicação das penalidades, requer-se Vossas Excelências se dignem a reconsiderar a sanção aplicada aos recorrentes para reconhecer a regularidade das contas prestadas; ou ainda, que, com fundamento no art.16 c/c art.19, parágrafo único, seja aplicada a multa prevista no inciso I do art. 58, da Lei 8443/1992, ante a ausência de débito.
ADMISSIBILIDADE
10.	Reitera-se o exame preliminar de admissibilidade (peça 109) , ratificado pelo relator, Ministro Vital do Rêgo (peça 113) , que concluiu pelo conhecimento do recurso, suspendendo-se, aos recorrentes os efeitos dos itens 9.1, 9.2 e 9.3 do Acórdão 7604/2021-TCU-Primeira Câmara, relatado pelo Ministro Augusto Sherman Cavalcanti, eis que preenchidos os requisitos processuais aplicáveis à espécie.
MÉRITO
11.	Delimitação
11.1.	Constitui objeto do recurso verificar se:
a) houve a prescrição (peça 107, p. 2-4) ;
b) houve a comprovação da boa e regular aplicação dos recursos repassados (peças 107, p. 5) ;
c) a penalidade foi desproporcional e desarrazoada (peça 107, p. 6-9) .
12.	Ocorrência da prescrição
12.1.	Os recorrentes defendem a ocorrência da prescrição na presente tomada de contas especial, com base nos seguintes argumentos: 
a) o Supremo Tribunal Federal tem entendido de forma contrária à imprescritibilidade das sanções, conforme se verifica no julgamento do RE-RG 669.069 (tema 666) , em que se fixou a tese de repercussão geral de que a ação de reparação de danos à Fazenda Pública decorrente de ilícito civil é prescritível, restringindo, assim, o alcance do artigo 37, parágrafo 5º, da Constituição Federal. Nesse sentido, vale ressaltar a recente tese fixada pelo Supremo Tribunal Federal, também de repercussão geral, RE-RG 636.866 (tema 899) , de que "é prescritível a pretensão de ressarcimento ao erário fundada em decisão de Tribunal de Contas" (peça 75, p. 2-4) .
Análise
12.2.	No exame da prescrição, a Serur tem adotado os entendimentos detalhados na peça 126, que contêm, respectivamente, estudo e pronunciamento anteriores da secretaria sobre o tema. Nessas manifestações estão desenvolvidas as seguintes premissas, que serão utilizadas no presente exame:
a) ao julgar o RE 636.886, o STF conferiu nova interpretação ao art. 37, § 5º, da Constituição Federal, fixando a tese de que "é prescritível a pretensão de ressarcimento ao erário fundada em decisão de Tribunal de Contas";
b) as pretensões punitiva e de ressarcimento devem observar o mesmo regime na atividade de controle externo, dado o objetivo comum da prescrição, de fixar prazo para o Tribunal de Contas agir, para caracterizar o ilícito, identificar seu autor, dimensionar as consequências da conduta e impor os efeitos legais, independentemente de tais efeitos terem natureza punitiva ou ressarcitória;
c) até que sobrevenha norma específica, entende-se que a prescrição das pretensões punitiva e de ressarcimento, no processo de controle externo, deve observar o regime Lei 9.873/1999, na linha dos recentes pronunciamentos do STF a respeito. Assim, sem prejuízo de se realizar o exame da prescrição também segundo o prazo decenal previsto no Código Civil, o critério adotado, na formulação da proposta de encaminhamento, será o da Lei 9.873/1999.
12.3.	Com essas explicações adicionais, passa-se à análise da prescrição no caso em exame, considerando-se as premissas indicadas anteriormente.
Análise da prescrição segundo os critérios do Acórdão 1441/2016-TCU-Plenário.
12.4.	No que se refere à pretensão punitiva, o TCU tem tradicionalmente aplicado os critérios definidos no Acórdão 1441/2016-TCU-Plenário, que, em incidente de uniformização de jurisprudência, orientou-se pela aplicação do Código Civil. Por este acórdão, em linhas gerais, a prescrição subordinar-se-ia ao prazo geral de dez anos (CC, art. 205) , contado a partir da data da ocorrência do fato e interrompido pelo ato que ordenar a citação, a audiência ou a oitiva da parte.
12.5.	Entre outras razões que justificaram a adoção desse critério, destaca-se que o citado dispositivo constitui uma cláusula geral a ser empregada sempre que a pretensão for prescritível, mas a lei não estabelecer um prazo específico, como na hipótese.
12.6.	Aplicando-se essas balizas ao caso em exame em relação à recorrente, verifica-se que entre o dia seguinte ao término do prazo final para entrega da prestação de contas, dia 31/1/2013 (peça 7, p. 2) , e a data do despacho que autorizou a citação dos recorrentes (interrupção) , 26/8/2019 (peça 47) , passaram-se pouco mais de seis anos. Dessa última data até o julgamento do acórdão recorrido, em 4/5/2021 (peça 92) , não se passaram dois anos.
12.7.	Considerando a premissa de que as pretensões punitiva e de ressarcimento se submetem ao mesmo regime, conclui-se pela possibilidade de aplicação de multa e de condenação ao ressarcimento, por não estarem prescritas, caso fossem adotados, para ambos os fins, os parâmetros definidos no Acórdão 1441/2016-TCU-Plenário.
Análise da prescrição pelo regime da Lei 9.873/1999 (MS 32.201) .
12.8. 	Adotando-se as premissas fixadas na Lei 9.873/1999 ao caso em exame, observa-se que também não teria ocorrido a prescrição. Para tanto, é preciso considerar os seguintes parâmetros:
a) Termo inicial:
12.9.	A Lei 9.873/1999, art. 1º, parte final, traz previsão expressa a respeito do início do prazo em se tratando de infração de caráter permanente ou continuado. Nesta hipótese, a prescrição começa a correr não da data de cada fato, e sim "do dia em que tiver cessado" a permanência ou a continuidade.
12.10.	Na hipótese em exame, estão presentes os requisitos típicos de uma infração permanente. É certo que a aplicação dos recursos pode ser fiscalizada a qualquer tempo e, se algum ilícito for constatado nesse acompanhamento, já surge a possibilidade de agir e, portanto, a prescrição da reparação do dano. Se o ilícito não foi constatado antes, contudo, há um momento certo para aferição do cumprimento das obrigações do proponente, que se dá exatamente com a prestação de contas. Logo, enquanto não exaurido o prazo para a aplicação dos recursos e a correspondente prestação de contas, não flui prazo prescricional (CC, art. 199, II) .
12.11.	Considerando que não foi apresentada a prestação de contas do convênio, tem-se que o termo inicial do prazo prescricional se dará a partir do primeiro ato de apuração do fato o que ocorreu por meio dos trabalhos consubstanciados na diligência de 3/2/2017 (peça 14) .
b) Prazo:
12.12.	A Lei 9.873/1999 apresenta um prazo geral, de cinco anos (art. 1º) , e um prazo especial, previsto no art. 1º, § 2º, a saber: "quando o fato objeto da ação punitiva da Administração também constituir crime, a prescrição reger-se-á pelo prazo previsto na lei penal". Entretanto, essa hipótese não se aplica ao caso em exame.
c) Interrupções por atos inequívocos de apuração dos fatos:
12.13.	No regime da Lei 9.873/1999, a prescrição se interrompe "por qualquer ato inequívoco, que importe apuração do fato" (art. 2º, II) , como por exemplo, sindicâncias, processo administrativo disciplinar, auditorias, ocasião em que são apurados a legalidade dos atos e, constatando irregularidades, desencadeiam as providências ressarcitórias e punitivas cabíveis. Com esse fundamento, de acordo com os documentos constantes dos autos, verificou-se que a prescrição foi interrompida:
a) em 28/2/2018, com o Despacho 166/2018 - COFIS/CGEFIIDEIPC/SEFIC-MinC (peça 15) ;
b) em 15/6/2018, com o Laudo Final sobre a Prestação de Contas 070/2018 - CGARE/DEIPC/SEFIC/MinC (peça 20) ;
c) 28/1/2019, com o Relatório da TCE 1.813/2018 (peça 38) ;
d) em 9/7/2019, com o Relatório de Auditoria 768/2019, da Controladoria Geral da União (peça 39) ;
e) em 26/7/2019, com a autuação do presente processo de TCE, visando a apuração de irregularidades.
d) Interrupções pela notificação ou citação dos responsáveis:
12.14.	A prescrição também é interrompida "pela notificação ou citação do indiciado ou acusado, inclusive por meio de edital", nos termos do art. 2º, I, da Lei 9.873/1999. E, no regime dessa lei, a interrupção se dá pela citação ou audiência propriamente dita, e não pelo despacho que a ordena. Com esse fundamento, houve a interrupção:
Notificação (fase interna) 
	Data da notificação (interrupção) 
	Responsável notificado
	AR ou Resposta

	15/5/2018
	Monterey Produções Artísticas e Publicidade Ltda.
	peças 16-17

	6/7/2018
	Monterey Produções Artísticas e Publicidade Ltda., Agenor Matias Bezerra e Evaneida Carvalho
	Peças 23-25 e 29

Citação (fase externa) 
	Data da citação (interrupção) 
	Responsável citado
	AR ou Resposta

	24/10/2019
	Monterey Produções Artísticas e Publicidade Ltda.
	peça 54

	22/10/2019
	Agenor Matias Bezerra
	peça 71

	25/10/2019
	Evaneida Carvalho
	peça 55

e) Interrupção pela decisão condenatória recorrível:
12.15.	A prescrição também se interrompe "pela decisão condenatória recorrível" (art. 2º, III, da Lei 9.873/1999) , ocorrida na data sessão virtual de julgamento do acórdão condenatório que foi em 4/5/2021 (peça 92) .
f) Da prescrição intercorrente:
12.16.	Nos termos do art. 1º, § 1º, da Lei 9.873/1999, opera-se a prescrição intercorrente se o processo ficar paralisado por mais de três anos, aguardando "julgamento ou despacho".
12.17.	Note-se que há uma correlação entre essa hipótese e as causas de interrupção da prescrição do art. 2º. Com efeito, uma vez praticada a infração à legislação ou interrompida a prescrição por alguma das hipóteses do art. 2º, o processo não pode ficar inativo, sem qualquer inovação processual relevante, por mais de três anos.
12.18.	Trata-se de prazo específico, não se aplicando nem o prazo geral de cinco anos nem o prazo especial, da lei penal (§ 2º) . A finalidade da prescrição intercorrente, com seu prazo próprio, é a de assegurar a eficiência e celeridade nas apurações administrativas. Seria contrário a essa finalidade a paralisação injustificada do processo por período maior que o triênio estabelecido para a hipótese.
12.19.	A extrapolação do prazo de três anos, sem inovação relevante no processo, pode configurar negligência. Por isso, além de se operar a prescrição, deve-se promover a "apuração da responsabilidade funcional decorrente da paralisação, se for o caso".
12.20.	Especificamente quanto a esta TCE, não se verificou a paralisação do processo por prazo superior ao interregno trienal, seja entre a sua autuação e a citação, ou entre esta última e o acórdão recorrido. Além disso, foram realizados diversos despachos - providências internas e externas que importaram em impulso processual (peças 15-47, 72-75 e 87-91) , de forma que não houve incidência da prescrição intercorrente prevista naquela lei. 
g) Conclusão:
12.21.	Observa-se, pelos eventos indicados, que em nenhum momento transcorreu prazo suficiente para se operar a prescrição (nem mesmo ao se considerar o prazo geral de cinco anos) , tomando-se como referência a Lei 9.873/1999, tida pelo STF como norma regente da prescrição da pretensão punitiva pelo TCU.
12.22.	Partindo-se da premissa de que a pretensão reparatória segue as mesmas balizas, enquanto não houver norma específica a respeito, a demonstração de que não se operou a prescrição punitiva impõe, como consequência, a conclusão de que também é viável a condenação ao ressarcimento do prejuízo apurado nos autos.
12.23.	Assim, qualquer que seja a premissa adotada (da imprescritibilidade, da prescritibilidade pelo regime do Código Civil ou da prescritibilidade pelo regime da Lei 9.873/1999) , verifica-se que, em nenhuma hipótese, o prazo extintivo foi extrapolado.
13.	Houve a comprovação da boa e regular aplicação dos recursos repassados.
13.1.	Os recorrentes afirmam que houve a boa e regular aplicação dos recursos, tendo em vista os seguintes argumentos:
a) embora intempestivamente, a prestação de contas foi realizada pelos recorrentes, tendo sido apresentados os documentos exigidos, a fim de sanar a irregularidade e provar a boa e regular aplicação dos recursos captados, mediante incentivo fiscal da Lei Rouanet, para a realização do evento festivo no Município de São Gonçalo do Amarante/CE, cujo projeto cultural foi aprovado e autorizado pela Portaria - MinC 707/2011 (peça 107, p. 5) ;
b) ainda que entendam que as imagens acostadas não sejam suficientes ao convencimento, no que tange à execução satisfatória do projeto cultural apresentado pela empresa recorrente, é inegável que os documentos outros carreados aos autos, como o relatório de execução de receitas e despesas, os recibos, os comprovantes bancários e as cópias dos cheques utilizados para pagamentos dos recursos utilizados no evento, demonstram a boa-fé dos recorrentes e comprovam a realização do evento e a aplicação das verbas captadas. Não havendo, pois, que se falar em débito (peça 107, p. 5) ;
c) os documentos acostados aos autos revelam a realização efetiva do evento pactuado e demonstram o nexo entre os recursos captados e as despesas apresentadas na execução do objeto. Sendo, portanto, no caso em tela, manifesta a ausência de dolo ou de quaisquer outras imprudências, exceto a morosidade em apresentar os documentos para a realização do dever jurídico de prestar contas (peça 107, p. 5) .
Análise
13.2.	Conforme visto, quando da apresentação das alegações de defesa, os ora recorrentes acostaram documentos (peças 65 a 69) para demonstrar, conforme alegam, a correta utilização dos recursos captados. Nessa oportunidade, o ministro relator submeteu os comprovantes enviados à análise da Secretaria Especial de Cultura, para que informasse sobre a regularidade ou não da documentação comprobatória da prestação de contas encaminhada ao Tribunal, em termos de execução financeira e física, bem como as descrições, os valores e as datas de eventuais débitos constatados.
13.3.	A manifestação da Secretaria, quanto à execução física, foi pela rejeição da documentação apresentada a título de prestação de contas, pela ausência de apresentação de documentos previstos e necessários à sua avaliação, a exemplo do clipping de mídia espontânea, amostras do material de divulgação, registros videográficos e fotográficos, declarações de pessoas físicas e entidades beneficiadas, borderôs de bilheteria, entre outros elementos que demonstrem a efetiva realização do projeto cultural e seu impacto na sociedade (peça 85, p. 2-3) . 
13.4.	A Secretaria Especial de Cultura, então, pondera que a documentação deve ser apta a comprovar, além do objeto, o cumprimento das medidas de democratização de acesso e acessibilidade pactuadas, plano de distribuição e plano de divulgação. Nesse contexto, os únicos documentos comprobatórios sensíveis à avaliação do objeto apresentados foram fotografias. As imagens encaminhadas não permitem estabelecer relação inconteste com a proposta cultural pactuada. Trata-se de imagens típicas de festejos juninos (balões, quadrilhas, bandeirolas etc.) que podem se referir a qualquer evento no espaço e no tempo. 
13.5.	Assim, nada obstante os recorrentes terem apresentado comprovantes da execução financeira para parte dos recursos repassados, não foi possível encontrar nos autos a comprovação da execução física desses recursos. A prestação de contas dos recursos captados pela Lei Rouanet, à época, deveria observar as disposições do art. 71 da Instrução Normativa MinC 1/2012 que previa a necessidade de apresentação de relatórios trimestrais no Sistema de Apoio às Leis de Incentivo à Cultura, além dos seguintes documentos:
VI - exemplar de produto, comprovação fotográfica ou outro registro do cumprimento do plano básico de divulgação do projeto (arquivos digitais, livro, CD, registro audiovisual etc.) ;
VII - comprovação das medidas adotadas pelo proponente para garantir a acessibilidade e democratização do acesso, nos termos aprovados pelo Ministério da Cultura;
13.6.	A apresentação de fotos, ainda que típicas de festejos juninos, mas sem correlação com os recursos captados, não são aptas a comprovar e caracterizar o nexo de causalidade entre a execução física e financeira.  Desse modo, sem a existência dos comprovantes da execução física do projeto não é possível avaliar se a aplicação dos recursos públicos atingiu aos seus objetivos e estabelecer o liame causal entre as despesas financeiras realizadas e os bens e serviços eventualmente entregues à sociedade.
13.7.	Veja-se que a jurisprudência do Tribunal é no sentido de que a regularidade do gasto pressupõe a comprovação da execução financeira, da execução física e do nexo de causalidade entre uma e outra (Acórdão 5298/2019-TCU-Segunda Câmara, relator Ministro Raimundo Carreiro; 3.223/2017-TCU- Segunda Câmara, relator Ministro Marcos Bemquerer; 10.045/2017-TCU-Primeira Câmara, relator Ministro Walton Alencar Rodrigues) .
13.8.	Assim, não restou comprovada a boa e regular aplicação dos recursos repassados, tendo em vista a falta de comprovação da execução física e do nexo de causalidade entre aqueles recursos financeiros comprovados e os serviços eventualmente entregues à sociedade.
14.	A penalidade foi desproporcional e desarrazoada 
14.1.	Os recorrentes afirmam que a penalidade foi desproporcional e desarrazoada, com fundamento nos seguintes argumentos:
a) os recursos aqui discutidos foram captados na forma de patrocínios, conforme estipulado no dispositivo abaixo citado, art. 26, inciso II, da Lei 8.313/1991, alterada pela Lei 9.874/1999; ou seja, foi deduzido, pelos patrocinadores do aludido evento, o percentual de 30% do imposto devido na declaração do Imposto sobre a Renda (peça 107, p. 6) :
Art. 26. O doador ou patrocinador poderá deduzir do imposto devido na declaração do Imposto sobre a Renda os valores efetivamente contribuídos em favor de projetos culturais aprovados de acordo com os dispositivos desta Lei, tendo como base os seguintes percentuais: 
I - no caso das pessoas físicas, oitenta por cento das doações e sessenta por cento dos patrocínios; 
II - no caso das pessoas jurídicas tributadas com base no lucro real, quarenta por cento das doações e trinta por cento dos patrocínios.
b) resta evidentemente desarrazoada e extremamente excessiva a condenação aplicada aos recorrentes, no que concerne à devolução do valor originário de R$ 155.000,00, devidamente atualizado até a data do recolhimento, e à multa de R$ 20.000,00 aplicada; a uma, porque não há que se falar em débito ao erário nesse montante de R$ 155.000,00, já que desta quantia somente foram deduzidos pelo patrocinador do evento 30% do Imposto sobre a Renda; a duas, porque restou demonstrada, ainda que tardiamente, a boa e regular aplicação dos recursos federais (peça 107, p. 6) ;
c) a decisão recorrida, não faz menção à perda, extravio ou desvio de recursos financeiros, mas, tão somente, à omissão do dever de prestar contas, ante a ausência de comprovação de execução satisfatória do projeto cultural, ou seja, apontam apenas suposta inobservância de algumas medidas formais obrigatórias, exigidas pela Lei Rouanet, como, por exemplo, a utilização e circulação dos bens culturais resultantes dos incentivos criados por esta lei sem limitações de acesso, sem distinção, a qualquer pessoa, se gratuitas, e a público pagante, se cobrado ingresso, e também em formato acessível à pessoa com deficiência, sempre que tecnicamente possível (peça 107, p. 6-7) ;
d) considerando a infração cometida pelos recorrentes, a sanção condizente ao caso em comento é a prevista no artigo 58, I, da Lei Orgânica do TCU, como aduz o parágrafo único do artigo 19 do mesmo diploma legal, haja vista que se trata de suposta omissão do dever de prestar contas, da qual, comprovadamente, não resulta débito (peça 107, p. 7) ;
e) o débito que se quer efetivar na verdade não prospera, visto que o atraso no envio das informações não evidencia o débito, já que não trouxe prejuízos ao erário, nem o agente obteve proveito patrimonial ou financeiro. Dessa forma, está nítido o exagero na penalidade arbitrada, pois não se verifica a existência de débito, tampouco de desvio ou má aplicação de verbas públicas, mas sim a morosidade do dever de prestar contas, dever este cumprido mesmo que intempestivamente (peça 107, p. 8) ;
f) cumpre informar que a empresa, Monterey Produções Artísticas e Publicidade Ltda., ora penalizada, é uma Microempresa, cuja atividade principal é a realização de eventos, e que, portanto, devido às medidas preventivas tomadas pelo Governo do Estado do Ceará, em razão da Pandemia da Covid 19, encontra-se com o faturamento demasiadamente afetado, tanto que foi obrigada a demitir em massa os seus funcionários. Com efeito, a empresa recorrente - que já sofre com uma redução brusca de mais de 90% no seu faturamento, em razão das medidas de isolamento da Covid 19, e, consequentemente, do cancelamento dos eventos - caso seja obrigada ao pagamento deste valor exorbitante de R$ 155.000,00, atualizado monetariamente desde a ocorrência e acrescido dos juros de mora devidos, até a data do efetivo recolhimento, certamente, será obrigada a decretar a falência (peça 107, p. 8-9) .
Análise
14.2.	Inicialmente, observa-se que os ora recorrentes não compreenderam que, a despeito de o art. 26, inciso II, da Lei 8.313/1991, que institui o Programa Nacional de Apoio à Cultura (Pronac) , limitar a dedução dos valores patrocinados por pessoas jurídicas a 30% do imposto devido na declaração do Imposto sobre a Renda, o caput do mesmo dispositivo autoriza deduzir do imposto devido os valores efetivamente contribuídos em favor de projetos culturais aprovados de acordo com os dispositivos da Lei 8.313/1991.
14.3.	Estima-se que cada patrocinador irá realizar concessões de modo a estar limitado ao montante de 30% do seu Imposto de Renda. O cerne aqui, entretanto, é que os ora recorrentes, de fato, receberam na conta específica do seu projeto o valor de R$ 155.000,00 e não prestaram contas. Em momento posterior, igualmente, não conseguiram comprovar a execução física do objeto e nexo de causalidade entre aqueles recursos financeiros comprovados e os serviços eventualmente entregues à sociedade. 
14.4.	Nessa toada, a decisão recorrida e o relatório e voto que a fundamentam fazem menção expressa à ausência de apresentação de documentos previstos e necessários à avaliação da execução física do objeto (peças 92-94) . De igual modo, a multa prevista no artigo 58, I, da Lei Orgânica do TCU, é aplicada para os casos em que não está caracterizado o débito, o que não se observa na presente TCE.
14.5.	Importa salientar que a jurisprudência pacífica desta Corte de Contas atribui ao responsável o dever de prestar contas da integralidade das verbas federais repassadas. Cabe ao gestor o ônus da prova da boa e regular aplicação desses recursos, por meio de documentação consistente.
14.6.	Tal entendimento encontra fundamento na própria Constituição Federal, artigo 70, parágrafo único, que dispõe que "Prestará contas qualquer pessoa física ou jurídica, pública ou privada, que utilize, arrecade, guarde, gerencie ou administre dinheiros, bens e valores públicos ou pelos quais a União responda, ou que, em nome desta, assuma obrigações de natureza pecuniária", e no artigo 93 do Decreto-lei 200/1967, segundo o qual, "Quem quer que utilize dinheiros públicos terá de justificar seu bom e regular emprego na conformidade das leis, regulamentos e normas emanadas das autoridades competentes". 
14.7.	Veja-se que a legislação de regência não afasta a responsabilidade do microempreendedor, que, como qualquer pessoa jurídica que gerenciou ou administrou dinheiros, bens e valores públicos, deverá prestar contas e comprovar a sua regular aplicação, o que não foi possível observar no presente caso.
14.8.	Assim, a penalidade aplicada foi proporcional e razoável, tendo em vista que não restou comprovada a boa e regular aplicação dos recursos captados, o que motivou a condenação em débito e a aplicação de multas individuais, nos termos do art. 19 da Lei 8.443/1992.
CONCLUSÃO
15.	Das análises anteriores, conclui-se que:
a) não se operou a prescrição do débito nem a prescrição da pretensão punitiva, qualquer que seja a premissa adotada (da imprescritibilidade, da prescritibilidade pelo regime do Código Civil ou da prescritibilidade pelo regime da Lei 9.873/1999) ;
b) não restou comprovada a boa e regular aplicação dos recursos repassados, tendo em vista a falta de comprovação da execução física e do nexo de causalidade entre aqueles recursos financeiros comprovados e os serviços eventualmente entregues à sociedade;
c) a penalidade aplicada foi proporcional e razoável, tendo em vista que não restou comprovada a boa e regular aplicação dos recursos captados, o que motivou a condenação em débito e a aplicação de multas individuais, nos termos do art. 19 da Lei 8.443/1992.
16.	 Com base nessas conclusões, propõe-se o não provimento do recurso, uma vez que os argumentos ofertados pelo recorrente não tiveram o condão de elidir as irregularidades inquinadas e nada adicionam aos arrazoados já rejeitados pelo Tribunal, perdurando válidas as razões de decidir consubstanciadas no acórdão atacado.
PROPOSTA DE ENCAMINHAMENTO
17.	Ante o exposto, com fundamento nos artigos 32, inciso I; e 33, da Lei 8.443/1992, submetem-se os autos à consideração superior, com posterior encaminhamento ao Ministério Público junto ao Tribunal de Contas da União e ao Gabinete do Relator, propondo:
a) conhecer do recurso interposto e, no mérito, negar-lhe provimento;
b) comunicar a deliberação que vier a ser proferida por esta Corte aos recorrentes e à Secretaria Especial de Cultura.
3.	O Ministério Público de Contas manifestou-se de acordo com o encaminhamento proposto pela unidade técnica. Ressaltou a não ocorrência de prescrição, apesar de discordar pontualmente acerca da consideração de mais de uma causa interruptiva de mesma natureza, consoante o parecer acostado à peça 129, integralmente transcrito a seguir:
	Este representante do Ministério Público de Contas da União aquiesce com o encaminhamento proposto pela unidade técnica, em pareceres uniformes (peças 127-128) . 
2. 	Sem prejuízo, registramos pontual discordância no que tange ao exame da prescrição realizado pela Serur à luz da Lei 9.873/1999 (peça 127, p. 6) . A divergência se restringe à consideração de mais de uma causa interruptiva de mesma natureza (incisos do art. 2º da referida lei) , o que não vislumbramos possível, sob pena de permitir, no limite, infindáveis extensões do prazo prescricional, o que não se coaduna com o princípio da razoabilidade. 
3. 	Inobstante esse ponto de dissonância, deixamos de empreender a reanálise da incidência da prescrição sob o regime da aludida lei, uma vez que, considerando o prazo geral de prescrição do art. 205 da Lei 10.406/2002 - que se entende aplicável ao presente caso, diante da falta de norma específica que regule o instituto da prescrição da pretensão ressarcitória no âmbito do Controle Externo -, não ocorreu a prescrição, consoante o exame da unidade técnica (Tal entendimento se coaduna com o posicionamento da Corte de Contas no que diz respeito à prescrição da pretensão punitiva, a teor do Acórdão 1441/2016-TCU-Plenário, relator Ministro Benjamin Zymler; redator Ministro Walton Alencar Rodrigues) .
É o relatório.

Karla Fernandes Soares (OAB/CE 40.735).

Procurador Rodrigo Medeiros de Lima.

TOMADA DE CONTAS ESPECIAL. CONTAS IRREGULARES. DÉBITO. MULTA. RECURSO DE RECONSIDERAÇÃO. CONHECIMENTO. NÃO OCORRÊNCIA DE PRESCRIÇÃO. ARGUMENTOS INSUFICIENTES PARA A REFORMA DO ACÓRDÃO. NEGATIVA DE PROVIMENTO. NOTIFICAÇÃO.

TOMADA DE CONTAS ESPECIAL (TCE)

Secretaria de Recursos (Serur).

Por meio do Acórdão 7604/2021-TCU-Primeira Câmara, Monterey Produções Artísticas e Publicidade Ltda., Agenor Matias Bezerra e Evaneida Carvalho tiveram suas contas julgadas irregulares, foram condenados solidariamente a ressarcir o débito apurado e receberam, individualmente, a multa prevista no art. 57 da Lei 8.443/1992, em decorrência da não comprovação, pela ausência de apresentação de prestação de contas, da boa e regular aplicação dos recursos captados mediante incentivo fiscal da Lei Rouanet, no montante de R$ 155.000,00, destinados ao projeto "São João Gonçalo" (Pronac 11-11008) .
O referido projeto previa a realização de evento festivo em São Gonçalo do Amarante/CE, com shows culturais, apresentações de artistas nacionais, regionais e locais, além de festival de dança regional e comidas típicas, aprovado e autorizado pela Portaria-MinC 707/2011, o que permitiu a captação de recursos financeiros na forma de doações ou patrocínios (mecenato) , conforme disposto na Lei 8.313/1991, alterada pela Lei 9.874/1999.
No âmbito do TCU, os responsáveis foram regularmente ouvidos em audiência pela omissão no dever de prestar contas e citados pela ausência de comprovação da integral aplicação dos recursos captados. Em resposta, apresentaram suas alegações de defesa com documentos para demonstrar a utilização dos recursos captados. Diante disso, foi realizada diligência à Secretaria Especial de Cultura, para que informasse sobre a regularidade da documentação comprobatória da prestação de contas encaminhada ao Tribunal, em termos de execução financeira e física, bem como as descrições, os valores e as datas de eventuais débitos constatados.
 A Secretaria Especial de Cultura concluiu pela rejeição da documentação apresentada, diante da ausência de apresentação de documentos previstos e necessários à avaliação da execução física do objeto. Nesse contexto, por meio da decisão recorrida, as contas foram julgadas irregulares, com condenação em débito solidário (valor histórico de R$ 155.000,00 em 30/11/2012) e aplicação individual da multa prevista no art. 57 da Lei 8.443/1992.
Neste momento, a empresa Monterey Produções Artísticas e Publicidade Ltda. e os senhores Agenor Matias Bezerra e Evaneida Carvalho intervêm com recurso de reconsideração contra a deliberação condenatória, com os argumentos a seguir sintetizados: (i) ocorrência do instituto da prescrição; (ii) prestação de contas e comprovação da boa e regular aplicação dos recursos repassado, com inexistência de débito; (iii) desproporcionalidade e não razoabilidade da multa; e (iv) impacto financeiro decorrente da condenação em débito e aplicação de multa à microempresa Monterey Produções Artísticas e Publicidade Ltda., em especial no contexto de pandemia de covid-19, que poderá significar o encerramento em definitivo das suas atividades.
Em exame de mérito dos argumentos recursais, a unidade técnica concluiu pelo não provimento (peças 127 e 128) , considerando que não se operou a prescrição do débito nem a prescrição da pretensão punitiva, independentemente da premissa adotada, bem como não restou comprovada a boa e regular aplicação dos recursos repassados, diante da falta de comprovação da execução física e do nexo de causalidade entre os recursos financeiros e os serviços eventualmente entregues à sociedade. Também considerou a penalidade aplicada proporcional e razoável, tendo em vista que não restou comprovada a boa e regular aplicação dos recursos captados, o que motivou a condenação em débito e a aplicação de multas individuais.
O Ministério Público de Contas, consoante parecer acostado à peça 129, aquiesceu com o encaminhamento proposto pela Serur.
Feito esse breve resumo, passo a decidir. 
Ratifico a admissibilidade deste recurso de reconsideração interposto por Agenor Matias Bezerra, Evaneida Carvalho e Monterey Produções Artísticas e Publicidade Ltda., nos termos dos artigos 32, inciso I, e 33 da Lei 8.443/1992, c/c o art. 285 do Regimento Interno do TCU, conforme despacho que proferi à peça 113.
Registro que acompanho as propostas constantes dos pareceres prévios, adotando como razões de decidir as análises ali empreendidas.
Preliminarmente, trato da análise das prescrições ressarcitória e punitiva.
Quanto ao tema, o percuciente exame realizado pela Serur deixa clara a inocorrência da prescrição das pretensões tanto punitiva - seja com base no Acórdão 1441/2016-TCU-Plenário, que se serve do prazo geral de dez anos previsto no Código Civil, seja com amparo na Lei 9.873/1999, que utiliza o prazo de cinco anos com a aplicação das hipóteses interruptivas do seu curso no tempo -, quanto ressarcitória, esta última, também arrimada na Lei 9.873/1999.
Não obstante o denodo da argumentação da unidade instrutiva, em respeito ao princípio da colegialidade, reforço minha posição de que os ressarcimentos de débitos buscados pelo TCU são imprescritíveis, nos termos da Súmula-TCU 282, e que a prescrição da pretensão punitiva ainda se encontra regida pelo Acórdão 1441/2016-TCU-Plenário, até que esta Corte de Contas se pronuncie em definitivo acerca do tema, com base nos resultados apresentados pelo grupo técnico de trabalho conforme restou decidido no subitem 9.8 do Acórdão 459/2022-TCU-Plenário.
Passo ao exame quanto ao mérito. 
Diante da não apresentação de novos documentos na peça recursal, perquiri os documentos constantes dos autos apresentados quando da prestação de contas extemporânea. Conforme Nota Técnica 51/2020/COAOB/CGARE/DFIND/SEFIC/SECULT (peça 85) , a Secretaria Nacional de Fomento e Incentivo à Cultura do Ministério do Turismo concluiu pela reprovação quanto à execução física do projeto cultural pela ausência de documentação pertinente, com consequente necessidade de restituição da totalidade dos recursos federais transferidos.
O evento São João Gonçalo teria sido realizado no período de 21 a 23 de junho de 2012, na cidade de São Gonçalo Amarante/CE, para 120 mil pessoas, com oferta gratuita de shows de artistas nacionais, regionais e locais, festival de dança regional e comidas típicas. De acordo com a referida Nota Técnica, a execução física deve se basear em evidências diversas da análise financeira, como clipping de mídia espontânea, amostras do material de divulgação, registros videográficos e fotográficos, declarações de pessoas físicas e entidades beneficiadas, borderôs de bilheteria, entre outros elementos que demonstrem a efetiva realização do projeto cultural e seu impacto na sociedade. 
Entretanto, os únicos documentos comprobatórios sensíveis à avaliação do objeto apresentados foram fotografias de imagens típicas de festejos juninos (balões, quadrilhas, bandeirolas etc.) que, segundo a Secretaria Nacional de Fomento e Incentivo à Cultura, poderiam se referir a qualquer evento no espaço e no tempo. Ainda foi ressaltado que fotografias de banner tampouco contribuem para a comprovação exigida, já que não informam datas, local, ou se a gratuidade prevista foi observada, entre outras informações consideradas fundamentais para se aferir se o projeto foi executado conforme as características aprovadas. 
O documento também revela que, em atendimento ao princípio da verdade material, a Secretaria Nacional de Fomento e Incentivo à Cultura do Ministério do Turismo realizou pesquisa espontânea na internet a fim de encontrar registros sobre o projeto cultural, mas não se deparou com evidências suficientes da execução satisfatória do projeto cultural, que previa requisitos de democratização de acesso, acessibilidade a pessoas com deficiência, plano de divulgação, artistas e grupos convidados, entre outros. Assim, concluiu pela rejeição da documentação apresentada a título de prestação de contas, pela ausência de apresentação de documentos previstos e necessários à avaliação da execução física do objeto.
Nesse contexto, o Parecer Financeiro 75/2020/CAEPP/CGPCONT/SGFT/GSE (peça 82) perdeu sua relevância, já que indicou que, caso a área técnica concluísse pela integral execução do objeto, poder-se-ia acatar parcialmente a documentação apresentada com glosa do valor de R$ 39.350,00, em valores originais, cuja comprovação não atendeu às normas contidas na IN 01/2010, então vigente, ou na IN 02/2019, que seria mais benéfica, no presente caso.
Ainda em busca da verdade material, minha assessoria procurou, na rede mundial de computadores, informações sobre a realização do evento em análise. Contudo, não foi encontrada qualquer informação sobre o evento de São Gonçalo do Amarante no estado do Ceará.
No Termo de Decisão que aprovou o projeto (peça 4) , ficou clara a necessidade de comprovação do cumprimento de todas as medidas de acessibilidade e democratização de acesso apresentadas como quesito de avaliação da proposta cultural:
Destacamos, assim, que todas as medidas de acessibilidade e democratização de acesso apresentadas como quesito de avaliação da proposta cultural deverão ser comprovadas seu cumprimento quando da prestação de contas, sendo este item indispensável para aprovação das respectivas contas. Ressaltamos ainda que para a prestação de contas o proponente deverá apresentar o material de mídia e divulgação constando a informação de preços acessíveis e da gratuidade em atendimento aos incisos I e 111 do Decreto 5.761/06. E, além disto, cumprir fielmente os parágrafos 1°, 2° e 3° do artigo 6° da Instrução Normativa 1/2010 de acordo com o solicitado na planilha orçamentária. (grifo nosso) 
Ademais, na relação de pagamentos realizados pela proponente Monterey Produções Artísticas e Publicidade Ltda. apresentada quando da citação dos responsáveis (peça 68, p. 6) , constam Carnailha Empreendimentos Artísticos e Publicidade Ltda., Atlis Serviços Promocionais Ltda. e Falcão Produções e Eventos Ltda. Os recursos teriam sido captados da empresa Norsa Refrigerantes Ltda. No entanto, nas fotos do evento juntadas aos autos, o destaque é dado à identificação de Supermercados GG, RB produções e Walber car, empresas sem relação com a prestação de contas (peça 67, p. 14) . 
Assim, apesar de os recorrentes terem apresentado comprovantes da execução financeira para parte dos recursos repassados, não foi possível encontrar nos autos a comprovação da execução física desses recursos nos termos exigidos para prestação de contas de recursos captados pela Lei Rouanet que, à época, deveria observar as disposições do art. 71 da Instrução Normativa MinC 1/2012, que previa, entre outros, a apresentação dos seguintes documentos:
VI - exemplar de produto, comprovação fotográfica ou outro registro do cumprimento do plano básico de divulgação do projeto (arquivos digitais, livro, CD, registro audiovisual etc.) ;
VII - comprovação das medidas adotadas pelo proponente para garantir a acessibilidade e democratização do acesso, nos termos aprovados pelo Ministério da Cultura;
Assim, resta evidenciado que, ao captar recursos mediante incentivo fiscal na forma autorizada pelo poder público, o proponente tinha pleno conhecimento das regras objetivas estabelecidas para a devida comprovação da aplicação dos valores federais geridos. Ao não cumprir com a obrigação que assumiu de antemão - de comparecer com toda a documentação pertinente a demonstrar a inequívoca e regular aplicação dos recursos -, incorreu em irregularidade e deu causa a prejuízo ao erário, situação que não foi esclarecida na presente fase recursal.
Quanto à dosimetria da sanção aplicada pela decisão recorrida, esclareço que o valor da multa aplicada aos recorrentes encontra-se de acordo com o que estabelece o art. 57 da Lei 8.443/1992, que prevê aplicação de multa de até 100% do débito imputado aos responsáveis. No presente caso, a multa aplicada individualmente a cada um dos recorrentes, no valor de R$ 20.000,00, representou menos de 15% do débito apurado, considerando que cada um responde pela integralidade do valor imputado solidariamente aos responsáveis. Portanto, a multa aplicada aos recorrentes é proporcional à gravidade da infração cometida.
Assim, considerando que os argumentos apresentados pelos recorrentes não lograram afastar as irregularidades a eles atribuídas, não verifico a existência de erro de procedimento ou de julgamento capazes de ensejar a anulação ou a reforma do juízo anteriormente formulado. Feitas essas considerações, entendo que deve ser negado provimento ao presente recurso, mantendo-se inalterada a deliberação ora impugnada.
	Diante de todo o exposto, acolhendo os pareceres prévios, voto para que seja adotada a deliberação que ora submeto a este Colegiado.
TCU, Sala das Sessões, em 14 de junho de 2022.
Ministro VITAL DO RÊGO 
Relator